【裁判字號】    95,訴,2854
【裁判日期】    950510
【裁判案由】    清償借款
【裁判全文】
臺灣臺北地方法院民事判決              95年度訴字第2854號
原      告  國泰世華商業銀行股份有限公司
法定代理人  甲○○
訴訟代理人  乙○○
被      告  戊○○
            丙○○
            丁○○
上列當事人間請求清償借款事件，本院於民國95年4月26日言詞
辯論終結，判決如下：
    主      文
被告丙○○、丁○○應在繼承己○○遺產之限度內與被告戊○○
連帶給付原告新台幣壹佰萬元，及自民國九十二年七月二十二日
起至清償日止，按年息百分之七點五計算之利息，及逾期在六個
月以內部分，按上開利率百分之十，逾期在六個月以上部分，按
上開利率百分之二十計算之違約金。
訴訟費用由被告丙○○、丁○○、戊○○連帶負擔。
本判決第一項於原告以新台幣拾萬肆仟元供擔保後，得假執
行。但被告如於假執行程序實施前，以新臺幣壹佰萬元為原告預
供擔保，得免為假執行。
    事實及理由
一、按訴狀送達後，原告不得將原訴變更或追加，但請求之基礎
    事實同一，不甚礙被告之防禦及訴訟之終結者，不在此限，
    民事訴訟法第255條第1項第2款、第7款定有明文。所謂請求
    之基礎事實同一，係指變更或追加之訴與原訴之主張爭點有
    其共同性，各請求利益之主張在社會上可認為同一或關連，
    而就原請求之訴訟及證據資料，於審理繼續進行在相當程度
    範圍內具有同一性或一體性，得期待於後請求之審理予以利
    用，俾先後兩者請求在同一程序加以解決，避免重複審理，
    進而為統一解決紛爭者，即屬之。本件原告起訴時原以繼承
    之法律關係，請求債務人即被繼承人己○○之繼承人即被告
    戊○○負連帶給付之責，嗣追加以其為系爭借款之連帶保證
    人，併以連帶保證法律關係為請求，核屬請求之基礎事實同
    一，且不甚礙被告之防禦及訴訟之終結，於法尚無不合，應
    予准許。又本件被告等經合法通知，未於言詞辯論期日到場
    ，核無民事訴訟法第386 條所列各款情形，爰依原告之聲請
    ，由其一造辯論而為判決。
二、本件原告起訴主張：原告原名世華聯合商業銀行，於民國92
    年與國泰商業銀行合併，國泰商業銀行為消滅銀行，世華聯
    合商業銀行為存續銀行，世華聯合商業銀行並於92年10月27
    日更名為國泰世華商業銀行股份有限公司。而訴外人己○○
    前曾於88年4 月10日即邀同被告戊○○為連帶保證人，並以
    其所有坐落桃園市○○段5 筆土地為擔保，與原告簽訂本票
    及授信約定書，向原告借款新台幣（下同）23,000,000元，
    約定到期日為89年4月10日，嗣於89年10月9日辦理延期清償
    後，再於90年4 月10日辦理延期清償，戊○○亦為連帶保證
    人，約定借款22,900,000元，並共同簽發發票日期為90年4
    月10日之本票乙紙及及簽訂授信約定書，約定到期日為91年
    4 月10日，借款利率按年息7.5%計算，並按月先以年息3%付
    現，其餘記帳，記帳利息自91年起分36個月按月平均攤還，
    並約定如未按期清償，除仍按約定利率計息外，逾期在6 個
    月以內者，按上開利率加10%，逾期超過6個月者，按上開利
    率加20% 計算之違約金。詎己○○僅攤還部分利息至90年11
    月9 日，其餘借款未獲付款，依約債務全部視為到期，經原
    告持上開發票日為90年4月10日之本票，以己○○、被告戊○○為相對人，向臺灣士林地方法院聲請本票准予強制執行
    裁定，經該院以89年度票字第2794號裁定准予執行，嗣再向
    臺灣桃園地方法院聲請強制執行前開抵押擔保之不動產後，
    扣除執行費166,667元後，僅受償部分本金及自90年11月9日
    起至92年7月21日止之利息、違約金共5,951,482元，並取得
    債權憑證，計尚積欠本金21,524,126元及利息、違約金未為
    清償。嗣己○○於93年8 月25日死亡，被告丙○○、丁○○
    、戊○○為其限定繼承人，爰依消費借貸、限定繼承及連帶
    保證契約之法律關係，提起本訴等語，並聲明請求被告連帶
    給付如主文第一項所示，及陳明願供擔保請准宣告假執行。
二、被告則以：被繼承人己○○被查封之財產因近年不動產價格
    大幅提昇，核算後可能已大於負債，或於拍賣後尚有剩餘可
    供分配，原告應就不足額部分聲請與其他執行案件併案執行
    ，即可陸續受償，實無提起本件訴訟必要，並否認原告所提
    債權金額及計算依據、計算方法為真正。又原告未能於被告
    限定繼承公示催告期間向伊等陳報其債權，亦怠於就進行中
    之他案執行事件以所取得之債權憑證參加分配，顯不符訴訟
    經濟，欠缺權利保護必要。再被告戊○○為連帶保證人，其
    財產亦遭查封執行中，如己○○遺產不足清償時，原告仍可
    持債權憑證為名義，執行被告戊○○之財產，乃原告竟仍以
    戊○○為被告，有違一事不再理，亦欠缺權利保護必要等語
    ，資為抗辯，而聲明：駁回原告之訴及假執行之聲請，並陳
    明如受不利判決，願供擔保請准宣告免為假執行。
三、經查，原告主張上列之事實，業據提出財政部核准函、公司
    變更登記事項卡、臺灣士林地方法院94年8 月25日士院儀家
    親93年度繼字第639 號家事法庭通知、戶籍謄本、本票及授
    信約定書共3份、臺灣桃園地方法院92年11月8日桃院祺執91
    年執水字第7603號民事執行處函及分配表、不動產他項權利
    書及設定契約書、拍賣公告及通知書、債權憑證等件為證（
    見臺灣士林地方法院95年度訴字第5號卷第8至23頁、本院卷
    第57至85頁），並經本院依職權調取上開民事執行卷宗閱明
    屬實，堪認原告之主張為真正。被告雖以前詞置辯，惟查：
  (一)原告前據以執行之執行名義係以被繼承人己○○、被告戊○○為相對人所取得無既判力之上開本票裁定及其確定證明書
    ，嗣係經拍定己○○前揭擔保不動產並分配後，就不足額獲
    發債權憑證。核與本件清償借款訴訟之當事人為己○○之繼
    承人即被告丙○○、丁○○、戊○○（兼連帶保證人）、請
    求權基礎（消費借貸、限定繼承及連帶保證）及如獲勝訴判
    決得據以執行之執行名義內容係確定判決，而非無確定判決
    同一效力之本票裁定間，已有不同。被告復否認原告主張債
    權數額之真正，是被告抗辯原告可於己○○遺產受償不足時
    ，持前開債權憑證執行被告戊○○之財產，其以戊○○為被
    告起訴，有違一事不再理及欠缺權利保護必要云云，即不足
    採。
  (二)被告又辯稱己○○被查封之財產因不動產價格提昇，可能已
    大於負債，原告應就不足額部分聲請與其他執行案件併案執
    行，即可陸續受償，無提起本件訴訟必要，且原告未於限定
    繼承公示催告期間陳報債權，怠於就進行中之他案執行事件
    以所取得之債權憑證參加分配，反提起本件訴訟，顯不符訴
    訟經濟，欠缺權利保護必要等語。但查，原告前所執之執行
    名義既為無確定判決同一效力之本票裁定，及因而取得之債
    權憑證，與原告提起本件訴訟，如獲勝訴判決確可據以執行
    之名義係確定判決間，依強制執行法第14條第1、2項規定，
    就得否提起債務人異議之訴之法律效果已有不同，即難遽認
    原告提起本件訴訟有不符訴訟經濟或欠缺權利保護必要之情
    事，遑論己○○所餘財產是否仍有餘額或得併案執行以獲償
    ，均屬不確定之事項，至於原告是否於限定繼承公示催告期
    間陳報債權，亦非被告所得置喙，尚難謂原告無提起本件訴
    訟之必要。
  (三)本件自卷附原告於上開執行事件中取得之債權憑證內容以觀
    （見本院卷第79至80頁），足徵原告主張其於上開執行程序
    中僅獲部分受償，系爭借款計尚有本金21,524,126元及利息
    、違約金未為清償等情屬實。是被告抗辯遭查封之不動產已
    大於負債，並否認原告債權計算依據及方法為真正云云，未
    能就其所辯舉證以實其說，徒空言否認，亦不足取。
四、從而，原告依據消費借貸、限定繼承及連帶保證之法律關係
    ，請求繼承人即被告丙○○、丁○○應在繼承己○○遺產之
    限度內與連帶保證人兼繼承人即被告戊○○連帶給付原告10
    0 萬元，及如主文第一項所示之利息、違約金，為有理由，
    應予准許。又兩造分別陳明願供擔保，聲請宣告假執行及免
    為假執行，爰酌定相當之擔保金額分別准許之。
五、至兩造其餘之攻擊或防禦方法，及未經援用之證據資料，經
    本院斟酌後，認為均不足以影響本判決之結果，自無一一詳
    予論述之必要，附此敘明。
據上論結：本件原告之訴為有理由，並依民事訴訟法第78條、第
85條第2項、第390條第2項、第392條，判決如主文。
中    華    民    國    95    年    5    月    10     日
                  民事第三庭    法  官  黃莉雲
以上正本係照原本作成
如對本判決上訴，須於判決送達後20日內向本院提出上訴狀
中    華    民    國    95    年    5    月    10     日
                                書記官  李承翰


司法院資訊處製作；財團法人民間司法改革基金會備份。
